臺灣嘉義地方法院刑事判決　　　　　　　 99年度易字第950號
公　訴　人　臺灣嘉義地方法院檢察署檢察官
被　　　告　葉才維
選任辯護人　汪玉蓮　律師
上列被告因恐嚇取財案件，經檢察官提起公訴（99年度偵字第87
06號、第8845號、第9078號），被告於本院行準備程序時就犯罪
事實為有罪之陳述，經本院合議庭裁定適用簡式審判程序，判決
如下：
    主  文
葉才維犯恐嚇取財罪，累犯，處有期徒刑壹年貳月。
    犯罪事實
一、葉才維前於95年間二次犯妨害自由案，分經本院95年度嘉簡
    字第1290號、96年度易字第66號，分別判處有期徒刑3月確
    定，分於96年1月10日、96年11月19日易科罰金執行完畢，
    復於98年間因過失傷害案件，經本院以98年度嘉交簡字第58
    1號判決判處有期徙刑3月確定，並於98年9月4日易科罰金執
    行完畢。猶不知悔改，竟意圖為自己不法之所有，以車牌號
    碼UJS-641號輕型機車係其亡母陳佳嬋遺留予其之物，因停
    放在嘉義市○區○○街滿堂采社區大樓停車場，而於85、86
    年間經滿堂采社區管理委員會（下稱滿堂采管委會）以無人
    使用而將之報廢為由，欲向管委會委員索討金錢賠償為藉口
    。基於恐嚇取財之接續犯意：（一）葉才維於99年8月27日
    16時許，在該社區管理室，持汽車車牌砸毀管理室電腦螢幕
    1台、玻璃及紗窗各1面（毀損部分未據告訴），以此強暴、
    恐嚇方式脅迫滿堂采管委會主任委員莊義雄需召開委員會議
    對其賠償；繼又手持鐵管對莊義雄恫稱：這筆錢如果沒有處
    理，要對伊不利等語，令莊義雄心生畏懼，莊義雄在自由意
    志受到壓抑下，遂於同年8月29日召開委員會議討論賠償葉
    才維之事宜；（二）葉才維於99年8月29日委員會開會時，
    手持鐵管向到場開會之滿堂采管委會委員恫稱：如果不賠償
    ，大家試試看等語，使在場之滿堂采管委會委員莊義雄、陳
    大業、邱金田、詹進添、陳淑玲、張美娥等人心生畏懼，滿
    堂采管委會副主任委員陳大業為免社區設施不斷遭葉才維破
    壞及莊義雄等委員再受其暴力威嚇，迫求無奈下，先提議以
    社區基金賠償葉才維16,000元、32,000元，均遭葉才維拒絕
    ，陳大業最後提出以管委會所得動用之金錢額度上限50,000
    元作為賠償，始為葉才維接受，惟該提議並未作成正式決議
    。（三）葉才維於99年8月29日20時許，知悉委員會未為賠
    償之決議後，心生不滿，復至邱金田家中欲質問渠，適邱金
    田外出，葉才維誤以為邱金田避不見面，竟以腳踹其住家大
    門，以此強暴方式，逼迫邱金田家人開門而未得逞。（四）
    葉才維於99年9月4日莊義雄再度召開臨時會議，並由陳大業
    草擬與葉才維和解之和解書1份，交葉才維轉交其女友黎衍
    孜以電腦打字列印，同年9月5日晚上某時葉才維強令陳大業
    、詹進添、陳淑玲、張美娥、邱金田之妻等人在上開和解書
    上簽名，令渠等因畏懼而簽名，同年9月6日莊義雄在該和解
    書上完成最後簽名，葉才維遂於同日自莊義雄處取得50,000
    元得逞。
二、案經嘉義市政府警察局、法務部調查局嘉義市調查站移送臺
    灣嘉義地方法院檢察署檢察官偵查起訴。
    理  由
一、本件係經被告葉才維於本院準備程序中就被訴事實為有罪之
    陳述，經本院合議庭裁定由受命法官獨任以簡式審判程序審
    理，依刑事訴訟法第273條之2、同法第159條第2項規定，不
    適用傳聞法則有關限制證據能力之相關規定，合先敘明。
二、上揭犯罪事實，業據被告審理時坦承不諱，核與證人即被害
    人莊義雄、陳大業、何鳳英、張美娥、陳淑玲、邱金田、詹
    進添於偵訊及警詢時證述情節相符，另有和解書、嘉義市滿
    堂釆社區99年8月、9月收支帳目表、陳大業手寫之便條紙、
    車牌號碼000-0000號輕型機車之車輛詳細資料報表、車牌號
    碼UJS- 641號輕型機車之車輛詳細資料報表各1紙、現場照
    片8張附卷可稽，被告自白確與事實相符，當屬無疑；本案
    事證明確，被告前開犯行，應堪認定。
三、核被告所為，係犯刑法第346條第1項之恐嚇取財罪。被告所
    為上揭犯罪事實之行為，均出於藉索討機車賠償價金債務而
    向滿堂采管理委員恐嚇取財之單一目的，堪認密切接近時地
    實施，侵害同一法益，自其目的觀之，各行為獨立性極為薄
    弱，依一般社會健全觀念，難以強行分開，在刑法評價上，
    以視為數個舉動之接續施行，合為包括之一行為予以評價始
    為合理，則屬接續犯（最高法院86年台上字第3295號判例要
    旨參照）。被告前於95年間二次犯妨害自由案，經分別判處
    有期徒刑3月確定，分於96年1月10日、96年11月19日易科罰
    金執行完畢，復於98年間因過失傷害案件，經判處有期徙刑
    3月確定，並於98年9月4日易科罰金執行完畢，此有臺灣高
    等法院被告前案紀錄表1份在卷可參，其受徒刑之執行完畢
    後，5年以內故意再犯本件有期徒刑以上之罪，為累犯，應
    依刑法第47條第1項規定加重其刑。爰審酌被告二專肄業之
    智識程度，不思正途獲取財物，恐嚇社區住戶謀其私利，影
    響社區安寧，被害人甚因恐懼，現未與被害人達成民事和解
    ，犯後本院坦認犯行之態度等一切情狀，量處如主文所示之
    刑。雖公訴人對被告所犯之罪求處有期徒刑2年，然參酌被
    告本件行為雖無可採，且獲利亦僅5萬元，認對其量處如主
    文所示之刑，已足收懲儆之效，公訴人具體求刑之刑度範圍
    尚屬過重，應併敘明。
據上論斷，應依刑事訴訟法第273條之1第1項、第299條第1項前
段、刑法第346條第1項、第47條第1項前段，刑法施行法第1條之
1第1項、第2項前段，判決如主文。
本案經檢察官吳咨泓到庭執行職務
中    華    民    國   100    年    3     月     9    日
                  刑事第六庭    法  官  蘇清水
以上正本證明與原本無異。
如不服本判決應於收受判決後10日內向本院提出上訴書狀，並應
敘述具體理由；其未敘述上訴理由者，應於上訴期間屆滿後20日
內向本院補提理由書（均須按他造當事人之人數附繕本）「切勿
逕送上級法院」。告訴人或被害人如對於本判決不服者，應具備
理由請求檢察官上訴，其上訴期間之計算係以檢察官收受判決正
本之日期為準。
中    華    民    國   100    年    3     月     9    日
                                書記官  邱法儒
附錄本案論罪科刑法條全文：
刑法第346條第1項：
意圖為自己或第三人不法之所有，以恐嚇使人將本人或第三人之
物交付者，處6月以上5年以下有期徒刑，得併科1千元以下罰金
。